臺灣基隆地方法院基隆簡易庭民事判決
                                    111年度基簡字第703號
原      告  李泰隆  

被      告  汪季軻  

上列當事人間損害賠償事件，原告就本院民國111年度易字第89
號公然侮辱案件提起刑事附帶民事訴訟，經本院刑事庭以111年
度附民字第125號裁定移送而來，本院於111年9月7日辯論終結，
判決如下：
    主      文
被告應給付原告新臺幣伍仟元，及自民國一百一十一年三月十九
日起至清償日止，按週年利率百分之五計算之利息。
原告其餘之訴駁回。
訴訟費用由被告負擔六十分之一，餘由原告負擔。
本判決第一項得假執行。但被告如以新臺幣伍仟元為原告預供 
擔保，得免為假執行。
原告其餘假執行之聲請駁回。
    事實及理由
一、原告主張：
  　兩造同為台電龍門施工處之員工，並均受邀加入LINE「龍門
    施工處」群組（下稱系爭群組）；而被告則於民國110年9月
    14日下午9時25分左右，針對原告藉由系爭群組聊天版面所
    轉貼之投票連結，以其帳號暱稱「Chi Ke Wang」，接續於
    系爭群組聊天版面發送「噁心」、「齷齪」、「低級」、「
    下賤」、「無恥」等文字訊息，藉此辱罵「轉貼投票連結之
    原告」，使系爭群組多達32名之成員均得見聞，足以貶損原
    告之名譽。因原告遭此言詞屈辱，蒙受難以形諸於筆墨之精
    神上痛苦，是原告乃依民法第184條第1項、第195條第1項之
    規定，提起本件損害賠償之訴，並聲明：被告應給付原告新
    臺幣（下同）300,000元，及自起訴狀繕本送達之翌日起至
    清償日止，按週年利率5%計算之利息；願供擔保，請准宣告
    假執行。
二、被告答辯：　　
　  原告求償金額過高。
三、本院判斷：
  ㈠查兩造同為台電龍門施工處之員工，並均受邀加入系爭群組
    ，而被告則於110年9月14日下午9時25分左右，針對原告藉
    由系爭群組聊天版面所轉貼之投票連結，以其帳號暱稱「Ch
    i Ke Wang」，接續於系爭群組聊天版面發送「噁心」、「
    齷齪」、「低級」、「下賤」、「無恥」等文字訊息，藉此
    辱罵「轉貼投票連結之原告」。為此，原告已對被告提起公
    然侮辱之刑事告訴，被告亦已遭臺灣基隆地方檢察署檢察官
    （下稱基隆地檢署）提起公訴，並經刑事法院以111年度易
    字第89號刑事判決，論處相應之罰金刑確定。此悉經本院職
    權調取上開刑事案卷確認屬實，並有臺灣高等法院被告前案
    紀錄表、本院111年度易字第89號刑事判決存卷為憑。
  ㈡按因故意或過失，不法侵害他人之權利者，負損害賠償責任
    。不法侵害他人之身體、健康、名譽、自由、信用、隱私、
    貞操，或不法侵害其他人格法益而情節重大者，被害人雖非
    財產上之損害，亦得請求賠償相當之金額。民法第184條第1
    項前段、第195條第1項前段定有明文。而名譽權受侵害，係
    指個人在社會上享有一般人對其品德、聲望或信譽等所加之
    評價，屬於個人在社會上所受之價值判斷，因此名譽有無受
    損害，應以社會上對其評價是否貶損為斷（最高法院90年度
    台上字第1814號裁判意旨參照），且其行為不以廣佈於社會
    為必要，僅使第三人知悉其事，亦足當之；申言之，「名譽
    」權所欲保護者，實乃「個人經營社會群體生活之人格評價
    」，蓋「名譽」為個人在社會上享有一般人對其品德、聲望
    或信譽等所加之評價，屬於個人在社會上所受之價值判斷，
    是所謂「不法侵害他人之名譽權」，當然係指行為人以粗鄙
    之言語、舉動、文字、圖畫等，「侮謾、辱罵他人」，且「
    足以減損或貶抑該他人在社會上客觀存在之人格或地位」，
    如此方有可能構成名譽權之侵害；倘行為人之言行舉止，雖
    傷及被害人之主觀情感，然「無礙其客觀評價」，即就該人
    社會上客觀存在之人格或地位無妨，則因該人經營社會群體
    生活之人格評價未曾因而遭受貶損，當然不生所謂名譽權侵
    害之問題。再者，涉及侵害他人名譽之言論，尚可分為「事
    實陳述」及「意見表達」兩種，前者有真實與否之問題，具
    可證明性，行為人應先為合理查證，且應以善良管理人之注
    意義務為具體標準，並依事件之特性分別加以考量，因行為
    人之職業、危害之嚴重性、被害法益之輕重、防範避免危害
    之代價、與公共利益之關係、資料來源之可信度、查證之難
    易等，而有所不同；後者乃行為人表示自己之見解或立場，
    屬主觀價值判斷之範疇，無真實與否可言，故行為人公開表
    達個人意見或宣洩個人情感，如未使用偏激不堪之言詞，且
    不涉於人身攻擊，即應認其係善意發表適當評論，不具備違
    法性，不生名譽權侵害之問題，反面言之，倘若行為人之意
    見表達，已經逾越善意發表言論之範疇，而淪為抽象謾罵或
    情緒性之人身攻擊，甚至是刻意藉由詆毀個人名譽之方式為
    之，並且足以貶損他人在社會上之評價者，則其所為言論縱
    屬意見表達，仍已構成名譽權之不法侵害，而難解免侵權行
    為之賠償責任。查被告見原告藉由系爭群組聊天版面轉貼投
    票連結，乃以其帳號暱稱「Chi Ke Wang」，接續於系爭群
    組聊天版面發送「噁心」、「齷齪」、「低級」、「下賤」
    、「無恥」等文字（下稱系爭言論），因系爭言論並未涉及
    「事實陳述」，乃被告單純之「意見表達」，因而系爭言論
    並「無」真實與否之問題；惟衡諸一般社會大眾之理解，系
    爭言論實乃富有侵略性之罵人俗語，喻有輕蔑、貶抑對方之
    意，不僅與「維持民主多元社會正常發展之言論自由保障法
    理」迥不相牟，其內容亦係「全然欠缺社會重要性之惡意嘲
    諷與刻意詆毀」，且其用語遣詞惡劣而非可與「善意表述」
    等量齊觀，故被告所為之系爭言論，當然是具有主觀惡意之
    人身攻擊，並已就原告構成名譽權之不法侵害。從而，原告
    本於侵權行為之法律關係，對被告請求精神慰撫金即非財產
    上之損害賠償，自係於法有據而無不當。
  ㈢按關於慰撫金之多寡，應以被害人精神上所受之苦痛為準據
    ，亦應審酌被害人之地位、家況及加害人之地位，俾資為審
    判之依據，故應就兩造之身分、職業、教育程度、財產及經
    濟狀況，用以判斷非財產上損害之慰撫金數額（最高法院51
    年度台上字第223號判例意旨、86年度台上字第511號判決意
    旨參照）；蓋慰藉金係以精神上所受無形之痛苦為準，非如
    財產損失之有價額可以計算，究竟如何始認為相當，自應審
    酌被害人及加害人之地位、家況、並被害人所受痛苦之程度
    、與其他一切情事，定其數額。本院審酌兩造年齡、學歷、
    經歷、財力、資力，兼衡量被告侮辱原告之行為手法、系爭
    群組之成員人數，以及被告所實施之故意侵權行為，就原告
    名譽權造成侵害之程度等一切情狀，認原告因此所蒙受之非
    財產上損害，倘以金錢換算衡量，應以5,000元為相當。是
    原告請求被告給付精神慰撫金於未逾5,000元之範圍，尚屬
    合理相當而應准許；至原告逾此範圍之其餘主張，則嫌過高
    ，不應准許。
  ㈣按「給付無確定期限者，債務人於債權人得請求給付時，經
    其催告而未為給付，自受催告時起，負遲延責任。其經債權
    人起訴而送達訴狀，或依督促程序送達支付命令，或為其他
    相類之行為者，與催告有同一之效力。」、「遲延之債務，
    以支付金錢為標的者，債權人得請求依法定利率計算之遲延
    利息。」、「應付利息之債務，其利率未經約定，亦無法律
    可據者，週年利率為百分之五。」民法第229條第2項、第23
    3條第1項前段、第203條定有明文。查原告對被告之侵權行
    為債權，乃「無確定期限」之給付，是被告之遲延責任，應
    自原告起訴而送達起訴狀繕本之翌日起算，從而，原告請求
    被告自起訴狀繕本送達翌日（即111年3月19日）起至清償日
    止，按週年利率5%計算之利息，同屬適法而無不當。
  ㈤綜上，原告本於侵權行為之法律關係，請求被告給付原告5,0
    00元，及自起訴狀繕本送達翌日即111年3月19日起至清償日
    止，按週年利率5%計算之利息，為有理由，應予准許；至逾
    此範圍之請求，則屬過高而顯不相當，為無理由，應予駁回
    。
四、本件事證已臻明確，兩造其餘攻擊、防禦方法及舉證，經本
    院審酌後，認對於判決結果均無影響，爰不一一論述，併此
    指明。
五、本件係刑事附帶民事訴訟，而由本院刑事庭移送民事庭者，
    依法不需徵收裁判費，且至本院言詞辯論終結時，亦未發生
    其他訴訟費用，故無從確定訴訟費用之數額。惟依法仍應依
    民事訴訟法第79條，諭知訴訟費用由兩造按其勝敗比例負擔
    ，以備將來如有訴訟費用發生時，得以確定其數額，併予敘
    明。
六、原告勝訴部分，係因訴訟標的金額未逾500,000元，適用簡
    易程序所為被告敗訴之判決，依民事訴訟法第389條第1項第
    3款，應依職權宣告假執行，併酌情依同法第392條第2項規
    定，職權宣告被告得預供擔保而免為假執行。至原告敗訴部
    分，其假執行之聲請即失所附麗，應予駁回。
中　　華　　民　　國　　111 　年　　9 　　月　　7 　　日
                  基隆簡易庭法  官   王慧惠
以上正本係照原本作成。　　　　　　　　　   
對於本件判決如有不服，應於收受送達後20日內向本院提出上訴
書狀，上訴於本院合議庭，並按他造當事人之人數附具繕本。如
委任律師提起上訴者，應一併繳納上訴審裁判費。
中　　華　　民　　國　　111 　年　　9 　　月　　7 　　日
                            書記官   姚安儒